臺灣臺中地方法院民事判決
111年度中小字第2870號
原      告  洪鵬飛  


被      告  林聖傑  

上列被告因違反洗錢防制法等案件（本院111 年度金簡字第28號
刑事案件），經原告提起刑事附帶民事訴訟請求損害賠償（原審
案號本院111 年度簡附民字第24號），由本院刑事庭裁定移送前
來，經於民國111 年7 月11日言詞辯論終結，本院判決如下：
    主      文
被告應給付原告新臺幣93,056元，及自民國111 年1 月15日起至
清償日止，按週年利率百分之5 計算之利息。
本判決得假執行。　
    事實及理由
壹、程序事項
一、按小額訴訟之訴狀送達後，原告不得將原訴變更或追加他訴
    ，但擴張或減縮應受判決事項之聲明者，不在此限，民事訴
    訟法第436 條之23、第436 條第2 項、第255 條第1 項但書
    第3 款定有明文。本件原告起訴時聲明原請求被告給付新台
    幣(下同)32萬元，及自刑事附帶民事訴狀繕本送達被告之翌
    日起至清償日止，按週年利率百分之5 計算之利息。嗣於民
    國111 年7 月11日言詞辯論期日當庭以言詞更正聲明請求金
    額為93,056 元，及上開之利息，並經記明筆錄在卷（本院
    卷第51頁）。本院審酌原告上開更正請求，其訴訟標的及請
    求之原因事實與原訴仍屬相同，僅請求金額減少而已，核屬
    減縮應受判決事項之聲明，並非訴之變更或追加，依首揭法
    條規定，即無不合，應准許之。
二、次按簡易事件因訴之變更或一部撤回，致其訴之全部屬於民
    事訴訟法第436 條之8 第1 項之範圍者，承辦法官應以裁定
    改用小額程序，並將該簡易事件報結後改分為小額事件，由
    原法官依小額程序繼續審理，同一地方法院適用簡易程序審
    理事件事務分配辦法第7 條第3 項定有明文。本件原告減縮
    應受判決事項之聲明後，其訴訟標的金額在10萬元以下，核
    屬民事訴訟法第436 條之8 第1 項規定之範圍，本院已於11
    1 年7 月11日當庭諭知改依小額訴訟程序審理，合先敘明。
貳、實體事項　　
一、原告主張：被告基於幫助他人詐欺之犯意，於109 年9 月前
    某日，將其申設之台中商業銀行帳號000-000000000000號帳
    戶（下稱系爭帳戶）之帳戶資料交予真實姓名及年籍不詳之
    成年女子，該人取得被告上開帳戶資料後，先由所屬詐欺集
    團內姓名及年籍不詳之成年人於109 年8 月間透過交友軟體
    而結識原告，並藉機向原告佯稱：如欲與之見面需先付保證
    金及開通帳戶入帳功能等語，致使原告陷於錯誤，於109 年
    9 月17日下午1 時36分許，而依指示匯款93,056元至系爭帳
    戶內，原告因此受有損害。為此，爰依侵權行為之法律關係
    提起本件訴訟，請求被告賠償原告前開損害，並聲明：如主
    文第1 項所示。
二、被告則以：原告請求之賠償金額要屬過高，且希望能分10期
    償還等語。
三、本院之判斷　
  ㈠按刑事訴訟判決所認定之事實，固非當然有拘束民事訴訟判
    決之效力，但民事法院調查刑事訴訟原有之證據，而斟酌其
    結果以判斷事實之真偽，並於判決內記明其得心證之理由，
    即非法所不許（最高法院67年台上字第2674號及49年台上字
    第929 號判決要旨參照），是本院自得調查刑事訴訟中原有
    之證據，斟酌其結果以判斷其事實，合先敘明。　　
  ㈡次按因故意或過失，不法侵害他人之權利者，負損害賠償責
    任。故意以背於善良風俗之方法，加損害於他人者亦同；數
    人共同不法侵害他人之權利者，連帶負損害賠償責任；不能
    知其中孰為加害人者，亦同。造意人及幫助人，視為共同行
    為人，民法第184 條第1 項、第185 條分別定有明文。是數
    人共同為侵權行為致加害於他人時，本各有賠償其損害全部
    之責。查原告主張之上開事實，業經本院調閱110 年度金簡
    字第28號刑事卷宗核閱屬實；而被告所犯幫助洗錢罪犯行，
    亦經本院刑事判決判處有期徒刑2 月，併科罰金1 萬元，有
    上開刑事判決書附卷可佐（本院卷第17至35頁），堪認原告
    主張之事實為真實。從而，原告依侵權行為之法律關係，請
    求被告賠償其93,056元，實屬有據。
　㈢被告固抗辯：原告主張之求償金額要屬過高，且希望能分10
    期賠償等語。然按債務人無為一部清償之權利，但法院得斟
    酌債務人之境況，許其於無甚害於債權人利益之相當期限內
    ，分期給付，或緩期清償，民法第318 條第1 項定有明文。
    此項規定，係認為法院有斟酌債務人之境況，許其分期給付
    或緩期清償之職權，非認債務人有要求分期給付或緩期清償
    之「權利」（最高法院23年上字第224 號民事裁判要旨參照
    ）。查被告雖請求緩期清償，然未能提出具體還款方案且未
    獲原告同意，有本院言詞辯論筆錄附卷可參，則被告請求緩
    期清償，即難認有據，附此敘明。
　㈣再按給付無確定期限者，債務人於債權人得請求給付時，經
    其催告而未為給付，自受催告時起，負遲延責任。其經債權
    人起訴而送達訴狀，或依督促程序送達支付命令，或為其他
    相類之行為者，與催告有同一之效力，民法第229 條第2 項
    定有明文。又遲延之債務，以支付金錢為標的者，債權人得
    請求依法定利率計算之遲延利息。但約定利率較高者，仍從
    其約定利率；應付利息之債務，其利率未經約定，亦無法律
    可據者，週年利率為百分之5 ，民法第233 條第1 項、第20
    3 條亦有明定。本件原告對被告提起之侵權行為損害賠償債
    權，核屬無確定期限之給付，業經原告對被告提起刑事附帶
    民事訴訟，且起訴狀繕本業於111 年1 月14日送達被告（附
    民卷第15頁），被告迄未給付，自應負遲延責任。是原告請
    求被告給付自起訴狀繕本送達被告翌日即111 年1 月15日起
    算之法定遲延利息，核屬有據。　
四、綜上所述，原告本於侵權行為之法律關係，請求被告賠償原
    告93,056元，及自111 年1 月15日起至清償日止，按週年利
    率百分之5 計算之利息，為有理由，應予准許。
五、本件係適用小額程序所為被告敗訴之判決，依民事訴訟法第
    436 條之20規定，應依職權宣告假執行。
六、原告提起本件刑事附帶民事訴訟，而由本院刑事庭依刑事訴
    訟法第504 條第1 項規定，裁定移送前來，依同條第2 項規
    定免繳納裁判費，且於本院審理期間，亦未滋生其他訴訟必
    要費用，茲參酌臺灣高等法院暨所屬法院95年度法律座談會
    意旨，自無庸為訴訟費用負擔之諭知，併予敘明。　　　　
中　　華　　民　　國　　111 　年　　7 　　月　　 26　日
                  臺灣臺中地方法院臺中簡易庭
                              法　官　陳航代
以上為正本，係照原本作成。
如不服本判決，應於送達後20日內，以判決違背法令為理由，向
本院提出上訴狀並表明上訴理由（上訴理由應表明一、原判決所
違背之法令及其具體內容；二、依訴訟資料可認為原判決有違背
法令之具體事實），如於本判決宣示後送達前提起上訴者，應於
判決送達後20日內補提上訴理由書（須附繕本）。 
中　　華　　民　　國　　111 　年　　7 　　月　　26　　日
                              書記官  黃俞婷